【裁判字號】    95,交聲,130
【裁判日期】    950410
【裁判案由】    違反道路交通管理處罰條例聲明異議
【裁判全文】
臺灣臺北地方法院交通事件裁定         95年度交聲字第130號
原處分機關  臺北市交通事件裁決所
異  議  人
即受處分人  乙○○
代  理  人  甲○○
上列異議人即受處分人因違反道路交通管理處罰條例案件，對於
台北市交通事件裁決所於民國95年1 月10日所為之裁決（北市裁
三字第裁22-A5K701463號）聲明異議，本院裁定如下：
    主  文
異議駁回。
    理  由
一、異議意旨如附件聲明異議及補充異議理由狀所載。
二、本件異議人即受處分人乙○○於民國94年12月26日11時37分
    許，駕駛阿羅哈客運股份有限公司（下稱阿羅哈客運）所屬
    車號268-AC 號之營業用大客車，在台北市○○路○段40號前
    臨時停車，經台北市政府警察局交通警察大隊現場執行交通
    勤務員警李志文以異議人有「在公共汽車招呼站10公尺內臨
    時停車」之違規行為，依違反道路交通管理處罰條例第55條
    第2款規定（贅引第1項），當場攔停並製單舉發，嗣異議人
    收受舉發通知單後，於應到案日期（95年1月10日）前向原
    處分機關申訴，經原處分機關函請舉發單位調查之結果，仍
    認異議人之前開違規事實明確，原處分機關乃依道路交通管
    理處罰條例第55條第2款及違反道路交通管理事件統一裁罰
    基準及處理細則第43、44條、61條之規定，裁處異議人罰鍰
    600元之事實，有台北市政府警察局舉發違反道路交通管理
    事件通知單（北市警交大字第A5K70146 3號）、台北市交通
    事件裁決所違反道路交通管理事件裁決書暨回執、申訴書、
    台北市政府警察局大同分局95年1月6日北市警同分交字第09
    530039200號函各乙份在卷可稽。
三、按汽車駕駛人，在交岔路口、公共汽車招呼站10公尺內或消
    防車出、入口5公尺內臨時停車者，處新台幣（下同）300元
    以上600元以下罰鍰，道路交通管理處罰條例第55條第2款定
    有明文。揆諸該條文之規範意旨，係為避免影響公共汽車乘
    客上下車安全及便利考量，故舉凡在公共汽車招呼站10公尺
    範圍內，均不得將車輛留置，影響公車進、出站之行為，此
    與異議人之引擎有無啟動，是否緊靠路邊停放，車上有無其
    他乘客及異議人下車時間之久暫無關。次按「市區雙層公車
    ：指具有上下兩層座位及通道，專供『市區汽車客運業』作
    為『公共汽車』使用之客車」，道路交通安全規則第2條第1
    項第23款亦定有明文，可知所謂「公共汽車」，係包括市區
    客運業者所使用之大型客車，又在市區道路經營載送不特定
    顧客之客運業者，必須依照「公路汽車客運路線開放申請經
    營實施要點」之規定，檢附經營能力、營運計畫、路線及場
    站計畫（包括行駛路線、停靠站位、發車站、停車場及檢修
    設施等）、財務計畫等資料，經主管機關核准，始能在市區
    道路進行載客業務，可見此種客運業者實與純粹未經主管機
    關核准，擅自在不固定之地點任意接送旅客之業者不同。
四、經查：
  （一）本件異議人駕駛阿羅哈客運所屬之車號268-AC號營業用
        大客車，在上揭時地臨時停車，該處屬於公車招呼站10
        公尺內之禁止臨時停車處所之事實，業據證人即舉發員
        警李志文到庭結證稱：台北市○○路○ 段52號至58號間
        站前劃設有紅色實線，不能臨時停車，異議人為避免停
        在紅色實線路段，才將車輛往前開到承德路1 段40號前
        的公車站牌載客，我看到就開單舉發等語明確（見本院
        95 年3月13日訊問筆錄），又交通警察製單舉發違反道
        路交通管理處罰條例所列違規事實，本質上為行政處分
        ，係公務員基於職務上權力，依法就特定具體事件所為
        具公法上效果之單方面行政行為，基於公務員為公法上
        行為具有公信力之原則，該行政行為當可被推定為真正
        ，其據以依法處分之事實認定亦為正確無誤，倘無任何
        證據足資證明有捏造事實違法取締之情事，則執勤警員
        本其維護交通秩序、安全職責所為舉發，自應受到合法
        、正確之推定，是異議人之違規事實至為明確。
  （二）異議人雖辯稱：阿羅哈客運係一合法營運之民間業者，
        並經高雄市政府同意許可營運在案，高雄市政府所核發
        之營運許可路線中，返程之終點站名為「台北市承德站
        」（位於台北市○○路○ 段52號），故異議人在該處臨
        時停車載客，應為法之所許云云，並提出高雄市○○○
        ○路線許可證為憑，其上固載明阿羅哈客運往程之起點
        站名及返程之終點站名均為「台北市承德站」，然異議
        人自承「台北市承德站」係位於台北市○○路○ 段52號
        等語，且觀諸前開許可證之路線欄所載，可知阿羅哈客
        運之行駛路線為「台一線-五股交流道-林口交流道-桃
        園交流道-新竹交流道-中港交流道-岡山交流道-楠梓交
        流道-高雄交流道」，顯見高雄市政府許可阿羅哈客運
        之行駛路線並未包括台北市○○路○ 段40號前之公車招
        呼站10公尺內範圍甚明，再者，客運業者所使用之大型
        客車，在市區道路經營載送不特定顧客之客運業者，必
        須依照「公路汽車客運路線開放申請經營實施要點」之
        規定，經主管機關核准，始能在市區道路進行載客業務
        ，已如前述，是阿羅哈客運既未經主管機關核准在上揭
        地點進行載客業務，異議人即任意於公車招呼站前臨時
        停車載客，其所為已妨害公共汽車乘客上下車之安全與
        便利甚明，執勤員警對於已構成違規之事實加以舉發，
        並無不當，至於異議人如對台北市政府撤除阿羅哈客運
        承德路設站之處分不服，可透過行政救濟途徑解決，要
        難執此事由指摘原處分不當，附此敘明。
五、綜上所述，異議人在公共汽車招呼站10公尺內臨時停車之違
    規事實，甚為明確。從而，原處分機關依道路交通管理處罰
    條例第55條第2 款及違反道路交通管理事件統一裁罰基準及
    處理細則第43、44條、61條之規定，裁處異議人罰鍰600元
    ，並無不合，本件異議為無理由，應予駁回。
據上論斷，應道路交通管理處罰條例第87條第2項，道路交通案
件處理辦法第19條，裁定如主文。
中    華    民    國    95    年    4     月    10    日
                  交通法庭法  官    鍾素鳳
以上正本證明與原本無異。
如不服本裁定，應於送達後5日內，向本院提出抗告狀。
                          書記官    陳鳳瀴
中    華    民    國    95    年    4    月    10    日


司法院資訊處製作；財團法人民間司法改革基金會備份。
